【裁判字號】    99,交聲,1496
【裁判日期】    990602
【裁判案由】    聲明異議
【裁判全文】
臺灣高雄地方法院交通事件裁定        99年度交聲字第1496號
原處分機關  交通部公路總局高雄區監理所
法定代理人  劉育麟
異  議  人
即受處分人  甲○○
上列受處分人因違反道路交通管理處罰條例聲明異議案件，對於
交通部公路總局高雄區監理所99年5 月21日所為之處分（原處分
案號：高監營裁字第裁80-N00000000號），聲明異議，本院裁定
如下：
    主  文
原處分撤銷。
甲○○汽車駕駛人駕駛汽車經測試檢定酒精濃度超過規定標準，
處罰鍰新台幣壹萬伍仟元，並應接受道路交通安全講習。
    理  由
一、原處分意旨略以：異議人即受處分人甲○○於民國99年5 月
    10日下午6 時3 分許，騎乘車牌號碼GG2-480 號普通重型機
    車（下稱系爭機車），行經高雄縣湖內鄉○○路與東山路交
    岔路口附近，為警攔檢，測得其呼氣酒精濃度達每公升0.28
    毫克，超過法定標準值，當場掣單舉發，並依道路交通管理
    處罰條例第35條第1 項第1 款、第24條第1 項第2 款、違反
    道路交通管理事件統一裁罰基準及處理細則第43、44、67條
    及違反道路交通管理事件統一裁罰基準表規定，裁處異議人
    罰鍰新台幣（下同）15,000元，吊扣當時憑以駕駛之大貨車
    普通駕駛執照12個月，並施以道安講習，罰鍰部分已於99年
    5 月21日繳納完畢等語。
二、異議意旨略以：本件係駕駛普通重型機車，非大貨車，且大
    貨車普通駕駛執照為伊工作養家所需，請求勿吊扣大貨車普
    通駕駛執照。
三、按一行為同時觸犯刑事法律及違反行政法上義務規定者，依
    刑事法律處罰之，但其行為應處以其他種類行政罰或得沒入
    之物而未經法院宣告沒收者，亦得裁處之；前項行為如經不
    起訴處分或為無罪、免訴、不受理、不付審理之裁判確定者
    ，得依違反行政法上之義務規定裁處之；一行為違反數個行
    政法上義務規定而應處罰鍰者，依法定罰鍰額最高之規定裁
    處，但裁處之額度，不得低於各該規定之罰鍰最低額；前項
    違反行政法上義務行為，除應處罰鍰外，另有沒入或其他種
    類行政罰之處罰者，得依該規定併為裁處，但其處罰種類相
    同，如從一重處罰已足以達成行政目的者，不得重複裁處，
    行政罰法第26條、第24條第1 項、第2 項分別定有明文。又
    汽車駕駛人，駕駛汽車經測試檢定，酒精濃度超過規定標準
    者，處1 萬5 千元以上6 萬元以下罰鍰，並當場移置保管其
    車輛及吊扣其駕駛執照1 年，因而肇事致人受傷者，並吊扣
    其駕駛執照2 年，致人重傷或死亡者，吊銷其駕駛執照，並
    不得再考領；汽車駕駛人經裁判確定處以罰金低於道路交通
    管理處罰條例第92條第3 項（已修正為第4 項）所訂最低罰
    鍰基準規定者，應依同條例裁決繳納不足最低罰鍰之部分；
    服用毒品、麻醉藥品、酒類或其他相類之物，不能安全駕駛
    動力交通工具而駕駛者，處1 年以下有期徒刑、拘役或科或
    併科15萬元以下罰金，道路交通管理處罰條例第35條第1 項
    第1 款、第8 項、刑法第185 條之3 亦有明文。而所謂酒精
    濃度超過規定之標準者，依道路交通安全規則第114 條第2
    款之規定，係指汽車駕駛人飲用酒類或其他類似物後其吐氣
    所含酒精濃度超過每公升0.25毫克或血液中酒精濃度超過
    0.05％以上者；汽車駕駛人領有聯結車、大客車、大貨車或
    小型車駕駛執照，駕駛重型機器腳踏車之情形者，處1,800
    以上3,600 元以下罰鍰，並禁止其駕駛，道路交通管理處罰
    條例第22條第1 項第4 款，亦有明定。是領有聯結車、大客
    車、大貨車或小型車駕駛執照之汽車駕駛人，以一駕駛普通
    重型機車之行為，同時違反道路交通管理處罰條例第35條第
    1 項第1 款駕駛汽車經測試檢定酒精濃度超過規定標準、同
    條例第22條第1 項第4 款領有聯結車、大客車、大貨車或小
    型車駕駛執照而駕駛重型機車之規定時，因該條例第35條第
    1 項第1 款，就檢定酒精濃度超過規定標準之罰鍰處罰金額
    ，高於同條例第22條第1 項第4 款所規定罰鍰處罰金額，交
    通裁罰機關自僅需依該條例第35條第1 項第1 款規定裁處罰
    鍰，不得重複依同條例第22條第1 項第4 款規定裁處罰鍰，
    且就檢定酒精濃度超過規定標準部分如經法院判處罰金確定
    ，而罰金金額高於或等於該條例第92條第4 項所訂最低罰鍰
    基準規定者，自不得再依該條例第35條第1 項第1 款規定裁
    處罰鍰，僅於判處罰金金額低於該條例第92條第4 項所訂最
    低罰鍰基準規定時，始得就不足最低罰鍰基準規定部分予以
    裁罰，至罰鍰以外吊扣或吊銷駕駛執照或其他種類行政罰之
    處罰，則得依法併為裁處。
四、道路交通管理處罰條例第68條於94年12月14日修正，並自95
    年3 月1 日施行，修正前規定：「汽車駕駛人，因違反本條
    例及道路交通安全規則之規定，受吊扣或吊銷駕駛執照處分
    時，吊扣或吊銷其持有各級車類之駕駛執照」，修正後規定
    ：「汽車駕駛人，因違反本條例及道路交通安全規則之規定
    ，受吊銷駕駛執照處分時，吊銷其持有各級車類之駕駛執照
    」，將原規定之吊扣行為人所持有之各級車類駕駛執照等規
    定刪除，考其修正理由，乃舊法將違規駕駛人所持有各級車
    類駕駛執照一併吊扣，失之過酷，影響人民工作及生活甚鉅
    ，故修正後乃規定吊扣駕駛執照處分時，不再吊扣其持有各
    級車類之駕駛執照，僅得吊扣違規或違法當時所駕駛車種之
    駕駛執照，亦即如領有普通大貨車駕駛執照之駕駛人，駕駛
    小型車違反交通法令，依法所受之處分應為限制駕駛小型車
    之權利，而非限制駕駛大貨車之權利，至於實際執行面，可
    由交通主管機關於普通大貨車駕駛執照上或電腦檔存資料，
    註記吊扣小型車駕照，而為限制車類級別之駕駛資格，尚不
    得因駕駛人無較低等級之駕駛執照可供吊扣，即率爾代以吊
    扣較高等級之駕駛執照或全不予處罰（臺灣高等法院暨所屬
    法院98年法律座談會刑事類第23號提案參照），又依道路交
    通安全規則第61條第1 項第3 款規定，領有大貨車駕駛執照
    者，僅得駕駛小型車、輕型機車，並不得駕駛普通重型機車
    ，則僅領有普通大貨車駕駛執照而未領有普通重型機車駕駛
    執照或其他可駕駛普通重型機車駕駛執照之駕駛人，如駕駛
    普通重型機車違反交通法令，因無可資駕駛普通重型機車之
    駕駛執照可資吊扣，自不得吊扣駕駛執照。
五、本件異議人於上開時間、地點，駕駛屬普通重型機車之系爭
    機車，經警檢測呼氣酒精濃度為每公升0.28毫克後開單舉發
    ，原處分機關為如上裁處之事實，有舉發違反道路交通管理
    事件通知單、違反道路交通管理事件裁決書各1 份附卷可稽
    ，且異議人對上開事實均未有爭執，應可加以認定。而異議
    人僅領有大貨車普通駕駛執照，未領有任何可駕駛普通重型
    機車之駕駛執照，有汽車駕照基本資料、機車駕照基本資料
    各1 份附卷可按，則異議人係以一駕駛行為，同時違反道路
    交通管理處罰條例第35條第1 項第1 款駕駛汽車經測試檢定
    酒精濃度超過規定標準、第22條第1 項第4 款領有聯結車、
    大客車、大貨車或小型車駕駛執照而駕駛重型機車之規定，
    原處分機關依該條例第35條第1 項第1 款之規定，僅裁處異
    議人駕駛汽車經測試檢定酒精濃度超過規定標準之罰鍰，未
    依同條例第第22條第1 項第4 款領有聯結車、大客車、大貨
    車或小型車駕駛執照而駕駛重型機車之規定另為罰鍰之裁處
    ，依上所示，尚無不合。另原處分依該條例第35條第1 項第
    1 款規定，裁處異議人駕駛汽車經測試檢定酒精濃度超過規
    定標準之罰鍰金額，合於違反道路交通管理事件統一裁罰基
    準表所定標準，亦無不合。再者，有道路交通管理處罰條例
    第35條第1 項規定之情形，應接受道路交通安全講習，同條
    例第24條第1 項第2 款亦有明定，是原處分機關就異議人裁
    處應接受道路交通安全講習部分，同無不合。然異議人既僅
    領有大貨車普通駕駛執照，未領有任何可駕駛普通重型機車
    之駕駛執照，且酒後係騎乘普通重型機車，非駕駛大貨車，
    依上所示，原處分機關自不得裁處異議人吊扣大貨車普通駕
    駛執照，其竟裁處吊扣大貨車普通駕駛執照，該部分處分自
    有未合，且因異議人並未領有可資駕駛普通重型機車之駕駛
    執照，從而本件自無從吊扣異議人之駕駛執照。
六、綜上所述，本件原處分機關僅得裁處異議人罰鍰15,000元、
    應接受道路交通安全講習，竟誤裁處吊扣大貨車普通駕駛執
    照，自應由本院將原處分予以撤銷，另依法處分如主文第2
    項所示。
據上論斷，應依道路交通案件處理辦法第20條前段，裁定如主文
。
中    華    民    國    99    年    6     月    2     日
                    交通法庭    法  官  鄭峻明
以上正本證明與原本無異。
如不服本裁定應於送達後5日內向本院提出抗告狀。
中    華    民    國    99    年    6     月    2     日
                                書記官  吳韻芳

司法院資訊處製作；財團法人民間司法改革基金會備份。
